【裁判字號】    90,上訴,853
【裁判日期】    901108
【裁判案由】    懲治盜匪條例
【裁判全文】
臺灣高等法院臺中分院刑事判決                      九十年度上訴字第八五三號
    上  訴  人
    即  被  告  己○○
    指定辯護人  本院公設辯護人  辛○○
    上  訴  人
    即  被  告  子○○
    選任辯護人  張柏山
    上  訴  人
    即  被  告  丑○○即劉國.
    選任辯護人  林永貹
    上  訴  人
    即  被  告  丙○○
    選任辯護人  黃英傑
    上  訴  人
    即  被  告  乙○○
    上  訴  人
    即  被  告  戊○○
右上訴人等因懲治盜匪條例等案件，不服臺灣台中地方法院八十八年度訴字第一一二
六號中華民國九十年三月八日第一審判決（起訴案號：臺灣台中地方法院檢察署八十
七年度偵字第二五三七四、二六二六三號、八十八年度偵字第一四九二號），提起上
訴，本院判決如左：
    主  文
原判決關於己○○強盜部分、子○○、丑○○（即劉國強）、丙○○部份均撤銷。
己○○、子○○、丑○○（即劉國強）共同意圖為自己不法之所有，以強暴致使不能
抗拒而取他人之物，己○○、子○○各處有期徒刑柒年陸月；丑○○（即劉國強），
累犯，處有期徒刑柒年捌月。編號五六六五七號當票上偽造之「寅○○」署押貳枚（
正、副聯各壹枚）沒收；日本OI牌呼叫器壹具、郵局提款卡壹張、花旗銀行信用卡壹
張、汽車音響主機、CD箱、音響擴大器各壹組，應發還被害人寅○○。
丙○○免訴。
其他上訴駁回。
    事  實
一、己○○前於民國八十五年間因違反懲治盜匪條例案件，經原審法院判處有期徒刑
    三年六月確定，於八十六年十一月十一日假釋出監。丑○○（即劉國強，以下仍
    稱劉國強）於八十二年間因違反麻醉藥品管理條例案件，經臺灣彰化地方法院判
    處有期徒刑四月確定，於八十五年五月十六日易科罰金執行完畢；又於八十四年
    間，再因違反麻醉藥品管理條例案件，經原審法院判處有期徒刑四月確定，於八
    十五年一月九日易科罰金執行完畢。戊○○前於八十五年間因賭博案件，經原審
    法院判處有期徒刑三月確定，於八十五年十一月十五日執行完畢。
二、己○○於假釋期間，仍不知悔改，於八十七年十月二十四日凌晨四時許，在台中
    市○○○路七八七號前，見寅○○所駕駛之車牌號碼ＱＧ－七六八八號自用小客
    車停放該處，寅○○因酒後已不勝酒力而在車內休息，車門疏未上鎖，竟與子○○、劉國強意圖為自己不法之所有，並基於犯意之聯絡，三人即打開上開自小客
    車之車門，由劉國強自駕駛座車門上車並將寅○○推至右前座，己○○、子○○
    則分由該車後車門上車，上車後以手矇住寅○○雙眼並控制住寅○○之行動，旋
    由劉國強駕駛上開車輛至台中市○○○路旁之某處空地，再由三人以車上電線綑
    綁寅○○之手腳、且以車上破布矇住寅○○雙眼，致使不能抗拒，而搜刮寅○○
    身上及車上之易利信牌行動電話、日本OI牌呼叫器各乙具、現金新台幣（下同）
    一千四百元、郵局提款卡、花旗銀行信用卡、寅○○之國民身分證、小客車駕駛
    執照、重型機車駕駛執照、重型機車行車執照、ＱＧ－七六八八號自用小客車行
    車執照各一張等財物後，三人復合力將寅○○抬至上開自用小客車之後行李箱，
    再駕駛上開車輛前往台中市○○○路、何厝街口之「聖淘沙汽車旅館」，以旅館
    內之棉被覆蓋寅○○後，合力將寅○○抬至該旅館二樓房間內丟放後離去，而以
    非法之方法剝奪寅○○之行動自由，三人隨即駕駛上開車輛，於同日凌晨五時許
    至台中市○○路一七一號「財神當舖」，推由己○○、子○○二人出面當車，隨
    即由己○○持寅○○之國民身分證、前開自小客車之行車執照，交付該當鋪人員
    癸○○，並推由己○○冒寅○○之名在當鋪之客戶資料表上偽填姓名、出生日期
    、身分證字號、戶籍地址、現居地址、電話等資料，並在編號五六六五七號當票
    之身分證統一編號、住址欄填寫寅○○之資料及在備註欄上偽造寅○○之署押二
    枚（正、副聯各一枚），而偽造寅○○名義之客戶資料表、當票，持以交付癸○○，癸○○一時失察而予收當，並將該車所當得之二十萬元，交付己○○收受，
    旋由己○○分得七萬元、子○○分得六萬元、劉國強分得七萬元，均花用完畢。
    寅○○於己○○、子○○、劉國強三人離去後，自行掙扎，約於半小時後方掙脫
    綑綁而脫困，並報警處理。嗣經警方於八十七年十一月十六日，在台中市○○路
    三六六巷六九號前，查獲戊○○施用毒品案，並由戊○○於同日帶同警方至台中
    市○○路一三三號二○二室，查得寅○○之國民身分證、小客車駕駛執照、重型
    機車駕駛執照、重型機車行車執照等證件，始循線查得上情。上開四項證件業由
    寅○○出具領據向警方領回，另寅○○所有前開車輛及該車之行車執照，事後亦
    由癸○○交由警方處理，寅○○領回時尚缺汽車音響主機、CD箱、音響擴大器各
    一組等物，行動電話則由己○○變賣得款二千五百元花用完畢，另呼叫器、郵局
    提款卡、花旗銀行信用卡則未尋獲。
三、乙○○與己○○（己○○部分業經原審以業經前案判決確定，而為免訴判決確定
    ）基於共同意圖為自己不法所有之犯意聯絡，於如附表一編號５所示之時間、地
    點，以如附表一編號５所示之方法，竊取該被害人之財物。
四、乙○○、戊○○二人同居於台中市○○路一三三號二○二室，二人均明知己○○
    、子○○、劉國強、丙○○所交付如附表二所示之身分證、駕照、行照、保險卡
    、金融卡等證件，均屬來歷不明之贓物，竟基於共同收受贓物之概括犯意聯絡，
    自八十七年五月間起至同年十一月間止，在上址多次收受其等所交付如附表二所
    示之證件。嗣於八十七年十一月十六日凌晨一時三十五分許，為警在台中市○○
    路三六六巷六九號前查獲戊○○、乙○○，經戊○○帶警至其上址租住處扣得如
    附表二所示之物。後經戊○○再於八十七年十一月二十五日帶警至台中市○○○
    街四五號三樓己○○租住處再查扣得如附表三所示之物，進而查悉上情。
五、案經寅○○訴由台中市警察局移送臺灣臺中地方法院檢察署檢察官偵查起訴。
    理  由
壹、被告己○○、子○○、劉國強強盜、偽造文書部分：
一、訊據被告己○○對於右揭時、地，將被害人寅○○所有車牌號碼：ＱＧ－七六八
    八號自用小客車開至「財神當鋪」，由己○○冒寅○○名義將該車當得二十萬元
    後，子○○取得其中六萬元之事實，固直承不諱，惟被告己○○、子○○與劉國
    強三人均矢口否認有強盜被害人寅○○財物之犯行，被告子○○、劉國強並否認
    行使偽造私文書之犯行。被告己○○辯稱：當天伊在精誠路和向上南路附近，要
    去找伊姐姐，在該路口有一家統一便利超商，前面有一輛發動的車子，車上沒有
    人，伊將該部車偷走，偷走後發現右前座上放有身分證、駕照、行車執照，當時
    伊因欠子○○六萬元，就想把車子拿去典當，伊先去工學北路載子○○，然後將
    車子開到財神當舖去典當，得款二十萬元，伊還子○○六萬元，其他十四萬元由
    伊取得，伊並未強盜寅○○之車輛及財物，警詢時伊被警察毆打，警察要伊承認
    強盜，檢察官也要伊承認強盜，才要讓子○○回去，伊才會在偵查中承認強盜犯
    行云云；被告子○○則辯稱：己○○在當天早上五、六點到台中市○○○路載伊
    ，然後到當舖去典當該部車子，並還伊六萬元，伊於典當車輛時僅在旁看而已，
    伊並未對寅○○強盜取財，當車時沒有看到劉國強，伊也沒有到聖淘沙汽車旅館
    ，更未見過寅○○，在地檢署承認強盜犯行是因己○○告訴伊，只要伊承認就可
    以交保，所以伊才承認云云；被告劉國強則辯稱：伊並未參予強盜寅○○之財物
    ，伊與己○○有過節，己○○誣陷伊云云。
     惟查：
    (1)被告己○○、子○○、劉國強三人如何於右揭時、地，將因酒後已不勝酒力而
      在車內休息之被害人寅○○控制其行動自由，載往台中市○○○路旁之某處空
      地後，又如何共同對被害人強盜取財，復如何於得手後，續將已遭電線綑綁之
      被害人載往「聖淘沙汽車旅館」丟放，再如何冒寅○○名義行使偽造私文書，
      將強盜所得之被害人車輛典當得款二十萬元，得款由己○○分得七萬元、子○○分得六萬元、劉國強分得七萬元等事實，業據被告己○○、子○○於警詢、
      偵查時多次供認不諱（被告己○○部分詳見八十七年度偵字第二六二六三號卷
      第八、九、十、三一、三二、三七、四二頁、第四八頁正面、第四九頁反面、
      第五○頁正面；被告子○○部分詳見同上偵查卷第四、五、四○、四二、五○
      頁），核與被害人寅○○於警詢、原審及本院調查時指訴遭搶之經過情節相符
      ，復經癸○○於警詢、原審、本院調查時供證稱被告己○○等至「財神當鋪」
      典當被害人車輛之情節明確，且在被告己○○之姐即被告戊○○住處所查獲如
      附表二編號１至４所示之寅○○證件，並有贓物認領保管收據及「財神當舖」
      之當票（同上偵查卷第一三頁）、客戶資料表（原審卷第九○頁）影本各乙紙
      可資為證。
    (2)雖被告己○○辯稱警詢時伊被警察毆打，警察要伊承認強盜，檢察官也要伊承
      認強盜，才要讓子○○回去，伊才會在偵查中承認強盜犯行云云；另被告子○○亦辯稱：在地檢署承認強盜犯行是因己○○告訴伊，只要伊承認就可以交保
      ，所以伊才承認云云。惟查：
      經傳訊製作被告己○○筆錄之員警庚○○到庭證稱：己○○之警詢筆錄是本
        於己○○之自由意識陳述而紀錄，己○○在製作警詢筆錄之過程中並沒有被
        刑求等語（詳見本院卷第一宗第二四八、二五二、二五三頁）；另被害人寅
        ○○於本院調查時亦陳稱：伊在警局並未看見己○○被警員刑求等語（詳見
        本院卷第一宗第二五三頁），質之被告己○○亦供稱打伊之人並非庚○○（
        詳見本院卷第一宗第二五二頁），另被告己○○復無法提出所謂對其刑求之
        人員姓名以供本院查證（詳見本院卷第一宗第二一○頁），其恣意指摘於警
        局遭刑求，自不足採信。況被害人寅○○於本院調查時復指稱：「（能否確
        認對你強盜取財的三名歹徒是否現在庭上的被告三人？）我被強盜取財當時
        我的眼睛被矇起來都沒有看到，是後來在刑警隊時，警員要我指認在場的己○○時，己○○自己站起來說當時我的眼睛被矇住，己○○說是他對我強盜
        取財」等語（詳見本院卷第一宗第二五一頁），益證被告己○○所辯被警員
        刑求之說實屬無稽。
      次查，被告己○○於八十七年十一月二十六日十六時許警詢時坦認強盜取財
        之犯行；繼於同日十九時五十六分由內勤檢察官單獨對其訊問時坦認強盜案
        是劉國強提議，伊本來即與子○○在一起，劉國強過來找伊與子○○，劉國
        強在逃，警訊所言實在，在警局並未被刑求等語；復於八十七年十二月十五
        日警詢時坦承與子○○、劉國強強盜取財之情；再於八十七年十二月十五日
        檢察官訊問時坦認查證之警詢筆錄實在；末於八十七年十二月三十日檢察官
        訊問時復坦認強盜案之犯行，此有各該警詢筆錄、檢察官訊問筆錄在卷可稽
        （詳見同上偵查卷第八、九、十、三一、三二、三七、四二頁、第四八頁正
        面、第四九頁反面、第五○頁正面）。另被告子○○亦多次於警詢、偵查中
        坦認犯行，已見前述。換言之，茍依被告己○○、子○○所辯推論，子○○
        係因於八十七年十二月三十日檢察官訊問時坦認強盜取財之犯行，才被釋放
        ，惟子○○於此之前兩次經檢察官訊問時亦坦認犯行（詳見同上偵查卷第二
        八、四二頁），檢察官何以不釋放被告子○○？又被告子○○之前既已坦認
        犯行，即無所謂以供承犯行而換得釋放之可能，檢察官於八十七年十二月三
        十日訊問被告子○○後將之釋放，應係認無繼續羈押之必要，此由檢察官於
        該次訊問後，並未再傳訊被告子○○，亦可明瞭，被告己○○、子○○所辯
        在偵查中坦承強盜犯行係為使子○○交保而為不實之供述，與事實不符，要
        難採信。
      被告子○○之選任辯護人辯護稱：子○○的警詢筆錄，並沒有按照子○○的
        意思記載，而是依照己○○筆錄所述去延伸記載云云。經查，子○○於警詢
        時係由壬○○警員負責詢問製作筆錄，被告己○○則由庚○○警員負責詢問
        製作筆錄，且子○○詢問時間在八十七年十一月二十六日十五時三十五分，
        己○○之詢問時間則在同日十六時，此有各該警詢筆錄可稽。經傳訊警員壬○○到庭證稱：「‧‧‧‧我將子○○帶回來之後一直到訊問筆錄之前，子
        ○○不可能和己○○接觸，實際上也未接觸」、「（你製作子○○警訊筆錄
        是否採一問一答的方式由他自由陳述之下紀錄的嗎？）是的」、「（對子○○選任辯護人所說子○○告訴他警訊筆錄沒有按照他的意思來記載有何意見
        ？）在本案發生前一、二星期，去崎麗（或綺麗）飯店臨檢時曾遇過子○○
        ，知道他住那裡。所以當己○○說共犯有一個子○○時，我先問己○○關於
        子○○的長相、年齡、及是否住在那個飯店，確認住在那家飯店的子○○，
        就是己○○所說的共犯子○○，所以才去把他帶回警局。我在帶子○○回警
        察局之前，都沒有對子○○上手銬，一直到他承認強盜犯行時，才對他上手
        銬」等語（詳見本院卷第一宗第二一○、二一一頁），被告己○○、子○○
        既分別由兩位警員詢問並製作筆錄，被告子○○製作筆錄時間且在己○○之
        前，何來按照己○○筆錄之意思延伸而為記載之情？辯護人所辯尚與事實不
        合。至被告子○○所辯：「警員說如果我不在警訊筆錄上簽名，要把我抓下
        去打，我才簽名，沒有被刑求」云云，亦為證人壬○○所否認，證人並稱伊
        本人或其他同事並未對子○○刑求等語，被告子○○所辯，自不足信憑。
    (3)被害人寅○○係於八十七年十月二十四日凌晨四時許遭搶，而被告己○○、子
      ○○前往台中市○○路「財神當舖」典當被害人寅○○遭搶之ＱＧ－七六八八
      號自用小客車之時間，則係在同日凌晨五時許，業據同案被告癸○○（經原審
      判決無罪）於警詢及原審審理中供述甚明；參照癸○○所提出被告己○○、子
      ○○前往典當上開車輛時，癸○○透過與監理站間之查詢系統查詢上開車輛是
      否係贓車之查詢表所示，癸○○係於當日凌晨五時十三分即已完成查詢，有該
      查詢表在卷可參（詳見原審卷第九一頁），足見被告己○○、子○○於該日凌
      晨五時十三分之前即已抵達「財神當舖」，參照被害人寅○○於警詢及原審指
      訴於案發當日並未曾行經台中市○○路、向上路口，及其遭搶之經過，係先在
      台中市○○○路遭三人侵入車內，強行將車開至某空地後，再綑綁被害人寅○○並搜刮財物，嗣再將被害人寅○○置入上開車輛之後行李箱，載至台中市○○○路、何厝街口之「聖淘沙汽車旅館」，將被害人寅○○抱至該旅館二樓之
      房間內丟置之過程觀之，上開犯案經過顯非短時間內可完成，以被害人遭搶之
      時間距被告己○○、子○○前往「財神當舖」當車間時間之緊迫，足見上開車
      輛應係離開「聖淘沙汽車旅館」後，即逕行前往「財神當舖」典當車輛，要無
      可能尚有充裕之時間可供被告己○○再自台中市○○路、向上路口駕車前往被
      告子○○之住處邀其同往當車。另被告子○○雖辯稱其取得部分當車款，係因
      被告己○○欠伊錢，然卻又稱欠多少錢忘了（詳見偵字第二六二六三號卷第四
      十八頁反面），被告子○○如真有借錢予被告己○○之事實，絕不致連借款金
      額亦無法陳述之理，參之被告己○○於偵查中不但始終否認有向被告子○○借
      款之事實，且明確供稱該六萬元係被告子○○參與搶案所分得之贓款（詳見偵
      字第二六二六三號卷第四十九頁反面），被告子○○因而當庭承認有參與搶案
      （詳見偵字第二六二六三號卷第五十頁），足見被告子○○、己○○嗣於本院
      審理中翻異前詞，稱二人間有金錢借貸關係云云，要係事後卸責之詞，不足採
      信。
    (4)至被告劉國強雖辯稱遭被告己○○誣陷乙節，然查，被告劉國強亦有參與搶案
      、且係被告劉國強提議行搶，事後被告劉國強並分得七萬元等情，除據被告己○○於警詢、偵查中迭次供述甚明外，並據被告子○○於警詢中供明在卷，互
      核二人所供情節均相符合，而被告劉國強於原審復供明與被告子○○間並無嫌
      隙（詳見原審卷第一九二頁），被告子○○與被告劉國強間既無嫌隙，衡情要
      無設詞誣陷被告劉國強之理，然被告子○○與被告己○○竟為同一內容之供述
      ，已足見被告己○○所供各節顯非構陷之詞；況縱然被告己○○與被告劉國強
      二人間確有嫌隙存在，被告己○○欲誣陷被告劉國強於罪，亦絕無理由併將自
      己入於強盜重罪之下，然被告己○○於警詢、偵查中始終供稱係伊與被告子○○、劉國強三人共同強盜被害人寅○○之財物，被告己○○迭次供承與被告子
      ○○、劉國強三人共同行搶，應堪採信；再參照被害人寅○○指稱係遭三男子
      強盜財物（詳見偵字第二六二六三號卷第十一頁反面、原審卷第七○頁正面）
      、證人Ａ於本院調查時亦證稱：案發當日凌晨伊在前開汽車旅館櫃檯值班，伊
      看見司機及右前座位各坐一位男子，另有一位坐在後座等語（詳見本院卷第二
      宗第二六頁），亦表明乘坐被害人車輛者有三人（被害人被綁於行李箱，證人
      當無從目睹），被告劉國強有參與本件犯行應屬無疑，被告劉國強所辯，亦不
      足採。
    (5)雖證人Ａ於九十年十月十二日，經本院安排被告己○○、子○○混在同日提訊
      之其他被告中，及被告劉國強混在本院多名司機中，供其指認何者為案發當日
      凌晨其所見之三名男子，證人Ａ並無法指認，惟此乃事發迄今已近三年，且證
      人Ａ與被告僅有短暫之接觸，證人Ａ又無過目不忘之能，無法指認被告三人事
      屬常態，尚難因此而為被告三人有利之認定。另被告子○○於警詢時雖供稱當
      時劉國強持一把八厘米手槍押住被害人，被告己○○於警詢時亦供稱：當時由
      一位綽號「阿強」者持一支黑色手槍等語（詳見偵字第二六二六三號卷第四頁
      正面、第九頁正面），惟警方就本案並未查到槍枝，亦據證人庚○○於本院調
      查時陳明在卷（詳見本院卷第一宗第二四八頁），且被害人寅○○於原審調查
      時亦稱：「他們說他們有槍，但我沒有看見，也沒有感覺到有人有用槍抵住我
      」等語（詳見原審卷第八六頁反面），是尚乏證據足以證明被告等有持用槍枝
      作案，自不得遽採被告子○○、己○○上開警詢之供述，而為不利於被告等之
      認定。
    (6)事證明確，被告己○○、子○○、劉國強三人所辯，係事後卸責之詞，均不足
      採，另被告戊○○於警詢時供稱寅○○之證件係伊與男友乙○○撿來的云云，
      亦係迴護其弟己○○之詞，不足採信。被告三人犯行堪以認定，自應依法論科
      。
二、核被告己○○、子○○、劉國強所為，均係犯懲治盜匪條例第五條第一項第一款
    之普通盜匪罪、刑法第三百零二條第一項之妨害自由罪、刑法第二百十六條、第
    二百十條行使偽造私文書罪。公訴意旨認被告己○○、子○○、劉國強係犯懲治
    盜匪條例第五條第二項之罪，惟被告己○○、子○○、劉國強三人強盜被害人寅
    ○○之財物業經得手，並已將其等強盜所得之車輛典當得款朋分花用，已屬既遂
    ，公訴意旨認應論以懲治盜匪條例第五條第二項之普通盜匪未遂罪，容係誤載；
    又被告等偽造寅○○署押，為偽造私文書之部分行為，不另論處，偽造私文書後
    持以行使，偽造私文書之低度行為，應為行使偽造私文書之高度行為所吸收，亦
    不另論罪。被告己○○、子○○、劉國強三人間就上開犯行，有犯意聯絡及行為
    分擔，均為共同正犯。被告己○○、子○○、劉國強三人所犯上開三罪，有方法
    、結果之關係，為牽連犯，應從一重依懲治盜匪條例第五條第一項第一款之普通
    盜匪罪處斷。又被告劉國強於八十二年間因違反麻醉藥品管理條例案件，經臺灣
    彰化地方法院判處有期徒刑四月確定，於八十五年五月十六日易科罰金執行完畢
    ；又於八十四年間，再因違反麻醉藥品管理條例案件，經原審法院判處有期徒刑
    四月確定，於八十五年一月九日易科罰金執行完畢之事實，有臺灣高等法院被告
    全國前案紀錄表在卷可按，其於有期徒刑執行完畢後，五年內再犯本件有期徒刑
    以上之罪，為累犯，除法定刑為無期徒刑部分不得加重外，其餘有期徒刑部分應
    依刑法第四十七條之規定，加重其刑。被告等行使偽造私文書之犯行雖未經公訴
    人起訴，為被告此部份犯行，與已起訴之犯行間，有方法結果之牽連犯關係，為
    裁判上一罪，自為起訴效力所及，本院得併予審理。
三、原審認被告三人犯罪事證明確，予以論科，固非無見，惟查：原審對為起訴效力
    所及之被告等行使偽造私文書犯行未予審究，自有未合；另原判決未認定花旗銀
    行信用卡亦為被強盜之財物，尚有未洽。被告三人上訴意旨仍執陳詞，否認強盜
    取財之犯行，被告子○○、劉國強亦否認行使偽造私文書之犯行，均指摘原判決
    不當，雖均無理由，惟原判決關於被告三人強盜取財部分既有上述可議之處，即
    屬無可維持，自應由本院撤銷改判。爰審酌被告己○○前因懲治盜匪條例案件，
    經原審法院判處有期徒刑三年六月確定（參卷附臺灣高等法院被告全國前案紀錄
    表），於假釋期間仍不知潔身自愛，夥同被告子○○、劉國強強盜他人財物，並
    被告己○○、子○○、劉國強三人犯罪之手段對社會治安所生危害甚鉅、所得財
    物、被害人所受損害，及犯後未能坦認犯行等一切情狀，分別量處如主文第二項
    所示之刑，以示懲儆。另依當鋪業管理規則第二十八條第一項規定，當鋪業應置
    當票簿，分為正副兩聯，正聯交當事人收執，副聯為存根，是以當票上偽造之「
    寅○○」署押應有二枚（正、副聯各一枚），應依刑法第二百十九條宣告沒收。
四、至被告己○○、子○○、劉國強強盜被害人寅○○所得財物，其中寅○○之國民
    身分證、小客車駕駛執照、重型機車駕駛執照、重型機車行車執照等證件，業由
    寅○○出具領據向警方領回，有贓物認領保管收據在卷可按（偵字第二五三七四
    號卷第七六頁），典當汽車所得贓款並未扣案，應均經用罄，而寅○○所有前開
    車輛及該車之行車執照，事後亦由癸○○交由警方處理，寅○○領回時尚缺汽車
    音響主機、CD箱、音響擴大器各一組等物，亦經癸○○於警詢時、寅○○於本院
    調查時分別陳述在卷（詳見偵字第一四九二號卷第二八頁；本院卷第一宗第二五
    ○頁）行動電話則由己○○變賣得款二千五百元（詳見偵字第二六二六三號卷第
    九頁反面），既未扣案，衡情亦應花用完畢，另呼叫器、郵局提款卡、花旗銀行
    信用卡則未尋獲。除被害人業已領回部分及被告業已花用或變賣花用部分，無須
    為發還被害人之諭知外，餘日本OI牌呼叫器一具、郵局提款卡一張、花旗銀行信
    用卡一張、汽車音響主機、CD箱、音響擴大器各一組等物，應諭知發還被害人寅
    ○○。
貳、被告乙○○竊盜、贓物、戊○○贓物部分：
一、訊據被告乙○○否認竊盜之犯行，並辯稱：伊並未與己○○共同行竊云云。惟查
    ，被告乙○○有於如附表一編號５所示之時、地，與被告己○○持六角扳手二支
    行竊丁○○○所有之ＰＫ－三九七七號自用小客車乙部之事實，已據被告己○○
    於警詢、偵查及原審審理中供述甚詳，核與被害人丁○○○指訴之情節相符，並
    有贓物領據一紙在卷可考；且被告乙○○係被告己○○之胞姊即被告戊○○之同
    居人，雙方往來關係密切，當無設詞構陷之理；又被告乙○○、戊○○為警查獲
    後，經警在其同居處查獲為數眾多之被害人證件，其中亦確有被告己○○供稱與
    被告乙○○共同行竊之被害人莊林碧珠之證件，被告己○○供稱有與被告乙○○
    共同行竊，亦堪採信；被告乙○○所辯，要係事後卸責之詞，不足採信。事證明
    確，被告乙○○竊盜犯行堪以認定，自應依法論科。
二、訊據被告戊○○固不諱言有自被告己○○、丙○○處收受如附表二所示各證件之
    事實，惟仍否認知贓，而被告乙○○則矢口否認有何贓物犯行，並辯稱：不知住
    處有該些東西云云。然查，如附表二所示之各證件係由被告己○○、丙○○持交
    被告戊○○、乙○○，該些證件係被告己○○、丙○○行竊所得之物，業據被告
    戊○○於警詢中供述甚詳，況如附表二所示之證件多達二十二件之多，且均非被
    告己○○、丙○○名義之證件，一般人均可知其來路顯非正當，被告戊○○辯稱
    不知贓，係卸責之詞，已不待言。再被害人寅○○之身分證等證件實係被告己○○與被告子○○、劉國強三人強盜被害人寅○○所得之物，且被告己○○並曾持
    被害人寅○○之身分證等證件前往「財神當舖」典當所搶得之自小客車後，持被
    害人寅○○之身分證等證件至被告戊○○住處交付被告戊○○，復據被告己○○
    於警詢及原審供承在卷，足見被害人寅○○之身分證件係由被告己○○直接交付
    於被告戊○○、乙○○二人無誤，參諸被告戊○○、乙○○於獲案伊始，均謊稱
    在其等住處查獲之被害人寅○○身分證等證件係拾獲，其餘證件則係被告丙○○
    、己○○所交付云云，被告戊○○、乙○○二人如非明知被告己○○所交付被害
    人寅○○之身分證等證件係強盜所得之贓物，出於迴護被告己○○之用心，絕無
    杜撰謊稱被害人寅○○之證件係拾獲之舉，況被告己○○之所以交付其竊盜、強
    盜所得之贓物於被告戊○○、乙○○，係因被告乙○○說他要用，復據被告己○○於警詢訊及原審審理中屢次供明在卷，被告戊○○、乙○○前開所辯，均不足
    採。事證明確，被告乙○○、戊○○贓物之犯行堪以認定，自應依法論科。
三、被告乙○○與被告己○○持以供行竊使用之六角扳手客觀上均足供為兇器使用，
    故核被告乙○○就如附表一編號５所為，係犯刑法第三百二十一條第一項第三款
    之攜帶兇器竊盜罪。公訴人認被告乙○○所為係犯刑法第三百二十條第一項之普
    通竊盜罪，起訴法條尚有未洽，因起訴之基本社會事實同一，應予變更起訴法條
    。被告乙○○就如附表一編號５號所示之竊盜犯行與被告己○○間，有犯意聯絡
    、行為分擔，為共同正犯。另被告戊○○、乙○○收受贓物，所為均係犯刑法第
    三百四十九條第一項之收受贓物罪。被告戊○○、乙○○間就上揭收受贓物之犯
    行，有犯意之聯絡、行為之分擔，均為共同正犯。又被告戊○○、乙○○先後多
    次收受贓物之犯行，時間緊接、手法相似，且係觸犯構成犯罪要件相同之罪名，
    顯係基於概括犯意反覆為之，為連續犯，應依刑法第五十六條之規定論以一罪，
    並加重其刑。再被告戊○○前於八十五年間因賭博案件，經原審法院判處有期徒
    刑三月確定，於八十五年十一月十五日執行完畢，有臺灣高等法院被告全國前案
    紀錄表在卷可參，其於有期徒刑執行完畢後，五年內再犯本件有期徒刑以上之罪
    ，為累犯，應依刑法第四十七條之規定，遞加重其刑。又被告乙○○所犯前開竊
    盜罪與收受贓物罪間，犯意各別，手段不同，罪名互殊，應予分論併罰。原審因
    而適用刑法第二十八條、第五十六條、第三百二十一條第一項第三款、第三百四
    十九條第一項、第四十七條、第五十一條第五款，罰金罰鍰提高標準條例第一條
    前段之規定，並審酌被告乙○○行竊之手段係以攜帶兇器之方式為之，於不特定
    人人身安全之潛在危害非輕，且被告乙○○二人均正值壯年，不思戮力向上，反
    行竊他人財物，影響社會治安；被告戊○○、乙○○二人犯罪之動機、目的、手
    段及其等收受贓物之數量甚多，助長竊盜歪風；及被告等犯後之態度等一切情狀
    ，分別就被告乙○○竊盜部分量處有期徒刑捌月，收受贓物部分量處處有期徒刑
    柒月，並定其應執行為有期徒刑壹年貳月；另就被告戊○○收受贓物部分，量處
    有期徒刑捌月；並敘明被告乙○○持以供行竊使用之六角扳手未據扣案，故不另
    為沒收之諭知。核原判決就此部分認事用法均無違誤，量刑亦稱妥適。被告等上
    訴意旨仍執陳詞，否認犯行，指摘原判決不當，均無理由，應予駁回。
參、被告丙○○竊盜免訴部分：
一、公訴意旨另以：丙○○與己○○（己○○部分業經前案判決確定，經原審為免訴
    判決確定）基於意圖為自己不法所有之概括犯意聯絡，連續於如附表一編號１至
    ４號所示之時間、地點，以如附表一編號１至４號所示之方法竊取如附表一編號
    １至４號所所示各被害人之財物，因認被告楊啟章涉犯刑法第三百二十一條第一
    項第三款攜帶凶器竊盜罪嫌。
二、按案件曾經判決確定者，應諭知免訴之判決，刑事訴訟法第三百零二條第一款定
    有明文。又訴訟上所謂一事不再理之原則，關於實質上一罪或裁判上一罪，亦均
    有其適用，最高法院六十年台非字第七七號著有判例，可資參照。
三、訊據被告丙○○雖否認有與被告己○○共同行竊之犯行，惟查：被告丙○○有與
    被告己○○於如附表一編號１至４號所示時、地，持自備之鑰匙或Ｔ型扳手竊取
    被害人葉一卯、汪育青、吳南賢、劉樹榮等人置於車內之財物之事實，已據被告
    己○○於警詢、偵查及原審審理中供述甚詳，核與被害人葉一卯、汪育青、吳南
    賢、劉樹榮等人指訴之情節相符，並有贓物領據四紙在卷可考；又警方在被告戊○○、乙○○同居處所查獲之眾多證件，係被告己○○、丙○○所留置，且係被
    告己○○、丙○○行竊所得之物，復據被告戊○○、乙○○供述甚明（見臺灣台
    中地方法院檢察署八十七年度偵字第二五三七四號卷第九十頁至背面、第九十二
    頁、第一百零三頁背面、第一百四十九頁），互核被告己○○、丙○○、戊○○
    三人之供述，被告己○○供稱夥同被告丙○○於如附表一編號１至４號所示時、
    地竊取被害人葉一卯等人之財物之自白，信與事實相符，堪予採信。被告丙○○
    所辯，要係事後卸責之詞，固不足採信。
四、惟查本件被告丙○○被訴涉犯竊盜罪之時間，係自八十七年九月初起至同年十一
    月間止，然查被告丙○○另於八十七年八月十一日、十二日攜帶兇器竊盜，業經
    原審法院於八十七年九月三十日，以八十七年度易字第四○七四號案，判處被告
    有期徒刑一年二月，於八十七年十一月一日確定；又於八十七年十二月六日竊盜
    ，亦經原審法院於八十八年六月十一日以八十八年度易字第三九九號案，判處被
    告有期徒刑一年二月，並已確定等事實，有原審法院上開二竊盜案之判決書及台
    灣高等法院被告全國前案紀錄表在卷可憑。觀之該二案被告丙○○竊盜罪之起迄
    時間，係自八十七年八月十一日起至同年十二月六日止，與本案被告丙○○經起
    訴之竊盜犯行實施之上開起、迄時間相近，且跨越在本案發生時間之前後，是本
    件經起訴之被告丙○○竊盜犯行部分，與前揭判決確定之竊盜犯行部分，乃具有
    連續犯之裁判上一罪關係，依照首開說明，本案與上揭案件既有裁判上一罪之關
    係，自為前案確定判決效力所及，依上開說明，應諭知免訴之判決。原審未察，
    遽為被告丙○○有罪之判決，尚有未合。被告丙○○上訴意旨執此指摘，應有理
    由，自應由本院將原判決關於被告丙○○部分撤銷改判，並以案件曾經判決確定
    ，依法為免訴之判決。
肆、末查，被告己○○取得被害人宋許麗芬之證件後，曾持被害人宋許麗芬之證件前
    往申請0000000000號行動電話使用，業據被告己○○於偵查中供述在
    卷（見臺灣台中地方法院檢察署八十七年度偵字第二六二六三號卷第四十七頁反
    面），此部份被告己○○是否另涉犯偽造文書等罪嫌，因未經起訴，且與前述被
    告己○○於強盜寅○○之車輛後，以偽造文書之方式將該車予以典當得款花用，
    犯罪手法不同，二者間並無連續犯之裁判上一罪關係，本院無從併予審究，應由
    檢察官另行偵辦，附此敘明。
據上論結，應依刑事訴訟法第三百六十八條、第三百六十九條第一項前段、第三百六
十四條、第二百九十九條第一項前段、第三百條、第三百零二條第一款，懲治盜匪條
例第五條第一項第一款、第七條第一項、第八條，刑法第二十八條、第二百十六條、
第二百十條、第三百零二條第一項、第四十七條、第二百十九條，判決如主文。
本案經檢察官甲○○到庭執行職務。
中      華      民      國      九十      年      十一      月    八    日
                                臺灣高等法院臺中分院刑事第四庭
                                      審判長法  官  洪  耀  宗
                                            法  官  劉  登  俊
                                            法  官  江  德  千
右正本證明與原本無異。
被告己○○、子○○、丑○○部分，被告及檢察官均得上訴。
被告丙○○、乙○○、戊○○部分不得上訴。
如不服本判決應於收受送達後十日內向本院提出上訴書狀，其未敘述上訴之理由者並
得於提起上訴後十日內向本院補提理由書（均須按他造當事人之人數附繕本）。
                                            書記官  吳  麗  琴
中      華      民      國      九十       年    十一     月     九     日
【附錄論罪科刑法條】
懲治盜匪條例第五條第一項第一款
有左列行為之一者，處無期徒刑或七年以上有期徒刑：
一、意圖為自己或第三人不法所有，以強暴、脅迫、藥劑、催眠術或他法，致使不能
    抗拒，而取他人之物或使其交付者。
刑法第二百十六條
行使第二百十條至第二百十五條之文書者，依偽造、變造文書或登載不實事項或使登
載不實事項之規定處斷。
刑法第二百十條
偽造、變造私文書，足以生損害於公眾或他人者，處五年以下有期徒刑。
刑法第三百零二條第一項
私行拘禁或以其他非法方法，剝奪人之行動自由者，處五年以下有期徒刑、拘役或三
百元以下罰金。
刑法第三百二十一條第一項第三款
犯竊盜罪而有左列情形之一者，處六月以上五年以下有期徒刑：
三、攜帶兇器而犯之者。
刑法第三百四十九條第一項
收受贓物者，處三年以下有期徒刑、拘役或五百元以下罰金。
                                                                        Ｒ
附表一：
┌──┬────┬───────┬───┬───────────────┐
│編號│犯罪時間│犯  罪  地  點│被  告│犯罪方式及竊取之財物          │
├──┼────┼───────┼───┼───────────────┤
│ １ │八十七年│台中縣太平市中│己○○│以自備之鑰匙（未扣案）撬壞葉一│
│    │九月初  │山路二段五四一│丙○○│卯所有ＯＺ－六九九八號自用小客│
│    │        │巷三弄八號附近│      │車門，且取車內音響及葉一卯行車│
│    │        │              │      │執照乙張。                    │
├──┼────┼───────┼───┼───────────────┤
│ ２ │八十七年│台中市○○路、│己○○│由己○○以自備之萬能鑰匙（未扣│
│    │九月二十│公益路口      │丙○○│案）撬開汪育青所有ＲＤ－三九八│
│    │五日    │              │      │一號自用小客車車門，竊取車內所│
│    │        │              │      │置零錢約三百元、方瑞祥信用卡乙│
│    │        │              │      │張、Ｎ九－○二五八號汽車行照乙│
│    │        │              │      │張、馮碧珠汽車駕照乙張，丙○○│
│    │        │              │      │則負責把風。                  │
├──┼────┼───────┼───┼───────────────┤
│ ３ │八十七年│台中市○○街二│己○○│以自備之Ｔ型扳手（寬約二十公分│
│    │九月二十│二五巷口      │丙○○│、長約十公分，未扣案）竊取吳南│
│    │三日    │              │      │賢所有ＱＰ－八二四三號自用小客│
│    │        │              │      │車內之該車行照乙張、吳南賢身分│
│    │        │              │      │證乙枚。                      │
├──┼────┼───────┼───┼───────────────┤
│ ４ │八十七年│台中市西區台中│己○○│由丙○○以自備之Ｔ型扳手（未扣│
│    │十一月間│港路一段三六○│丙○○│案）撬開劉樹榮所有ＮＥ－三四六│
│    │        │巷四七號旁    │      │六號自用小客車車門，竊取車內所│
│    │        │              │      │置之汽車行照乙張，己○○則負責│
│    │        │              │      │把風。                        │
├──┼────┼───────┼───┼───────────────┤
│ ５ │八十七年│彰化縣彰化市莒│己○○│以自備之六角扳手二支（均未扣案│
│    │十一月十│光路四七五號前│乙○○│），由乙○○把風、己○○下手竊│
│    │八日    │              │      │取丁○○○所有之ＰＫ－三九七七│
│    │        │              │      │號自用小客車乙部。            │
└──┴────┴───────┴───┴───────────────┘
附表二：（被告戊○○、乙○○住處查扣之物品）
┌──┬─────────────┬───┐
│編號│物  品  名  稱            │數量  │
├──┼─────────────┼───┤
│ １ │寅○○身分證              │乙張  │
├──┼─────────────┼───┤
│ ２ │寅○○小客車駕照          │乙張  │
├──┼─────────────┼───┤
│ ３ │寅○○機車駕照            │乙張  │
├──┼─────────────┼───┤
│ ４ │ＫＰＮ－○六七號機車行照  │乙張  │
│    │（寅○○所有）            │      │
├──┼─────────────┼───┤
│ ５ │葉怔貴機車駕照            │乙張  │
├──┼─────────────┼───┤
│ ６ │ＯＸ－五二三九號汽車行照  │乙張  │
│    │（葉毓泓所有）            │      │
├──┼─────────────┼───┤
│ ７ │ＯＸ－五二三九號汽車保險卡│乙張  │
│    │（葉毓泓所有）            │      │
├──┼─────────────┼───┤
│ ８ │ＯＸ－五二三九號汽車強制責│乙張  │
│    │認保險卡 （葉毓泓所有）   │      │
├──┼─────────────┼───┤
│ ９ │陳永欽機車駕照            │乙張  │
├──┼─────────────┼───┤
│ １０ │陳永欽身分證              │乙張  │
├──┼─────────────┼───┤
│  │吳俊堯小客車駕照          │乙張  │
├──┼─────────────┼───┤
│  │吳南賢身分證              │乙張  │
├──┼─────────────┼───┤
│  │馮碧珠小客車駕照          │乙張  │
├──┼─────────────┼───┤
│  │ＬＩＱ－三九三號機車行照  │乙張  │
│    │（陳秀卿所有）            │      │
├──┼─────────────┼───┤
│  │ＫＣＫ－三一六號機車行照  │乙張  │
│    │（宋許麗芬所有）          │      │
├──┼─────────────┼───┤
│  │ＯＺ－六九九八號汽車行照 │乙張  │
│    │（葉一卯所有）            │      │
├──┼─────────────┼───┤
│  │ＯＢ－三三六○號汽車行照  │乙張  │
│    │（游明宏所有）            │      │
├──┼─────────────┼───┤
│  │Ｎ九－○二五八號汽車行照  │乙張  │
│    │ （汪育青所有）           │      │
├──┼─────────────┼───┤
│  │ＱＤ－七七一三號汽車行照  │乙張  │
│    │（劉興炎所有）            │      │
├──┼─────────────┼───┤
│  │謝德賢購買證              │乙張  │
├──┼─────────────┼───┤
│  │霈隆行彰銀南台中宿舍通行證│乙張  │
├──┼─────────────┼───┤
│  │郵政儲金卡（0000000│乙張  │
│    │0000000號）        │      │
└──┴─────────────┴───┘
附表三：（被告己○○住處查扣之物品）
┌──┬─────────────┬───┐
│編號│物  品  名  稱            │數量  │
├──┼─────────────┼───┤
│ １ │張志名機車駕照            │乙張  │
├──┼─────────────┼───┤
│ ２ │張志名健保卡              │乙張  │
├──┼─────────────┼───┤
│ ３ │張玉全身分證              │乙張  │
├──┼─────────────┼───┤
│ ４ │宋許麗芬機車駕照          │乙張  │
├──┼─────────────┼───┤
│ ５ │林櫻如汽車駕照            │乙張  │
├──┼─────────────┼───┤
│ ６ │ＶＧ－三三一○號汽車行照  │乙張  │
│    │（張志名所有）            │      │
├──┼─────────────┼───┤
│ ７ │ＱＧ－二○六一號汽車行照  │乙張  │
│    │（黃永忠所有）            │      │
├──┼─────────────┼───┤
│ ８ │ＱＵ－○○四二號汽車行照  │乙張  │
│    │（林永欽所有）            │      │
├──┼─────────────┼───┤
│ ９ │ＰＫ－三九七七號汽車行照  │乙張  │
│    │（莊碧珠所有）            │      │
├──┼─────────────┼───┤
│ １０ │ＮＥ－三四六六號汽車行照  │乙張  │
│    │（劉樹榮所有）            │      │
├──┼─────────────┼───┤
│  │陳銅周之彰化漁會存摺      │乙本  │
└──┴─────────────┴───┘


司法院資訊處製作；財團法人民間司法改革基金會備份。
